【裁判字號】    97,抗,30
【裁判日期】    970910
【裁判案由】    拍賣抵押物
【裁判全文】
臺灣基隆地方法院民事裁定                97年度抗字第30號
抗  告  人  乙○○○
相  對  人  國泰世華商業銀行股份有限公司
法定代理人  甲○○
上列當事人間拍賣抵押物事件，抗告人對於中華民國97年4月7日
本院97年度拍字第48號裁定提起抗告，本院裁定如下：
    主  文
抗告駁回。
抗告程序費用新臺幣壹仟元由抗告人負擔。
    理  由
一、按抵押權人於債權已屆清償期而未受清償者，得聲請法院拍
    賣抵押物，就其賣得價金而受清償，民法第873條第1項定有
    明文。又上開規定，為民法物權編修正前設定之最高限額抵
    押權所準用，此觀諸民法物權編施行法第17條、民法第881
    條之17規定自明。又抵押權人，於債權已屆清償期，而未受
    清償者，得聲請法院拍賣抵押物，就其賣得價金而受清償，
    依非訟事件法規定，係屬非訟事件，此項聲請之裁定，及抗
    告法院之裁定，僅依非訟事件程序，就抵押權及其債權形式
    上之要件是否具備予以審查為已足，並無確定實體上法律關
    係存否之效力，如債務人就債務之存否以及抵押權之設定有
    爭議時，應由債務人提起確認之訴，以資解決（最高法院57
    年台抗字第76號、56年台抗字第714號判例意旨參照）。
二、本件相對人於原法院之聲請意旨略以：抗告人於民國94年1
    月10日以如附表所示不動產為第三人韓天霖向相對人所負債
    務之擔保，設定新臺幣（下同）4,200,000元之本金最高限
    額抵押權，依法登記在案。嗣第三人韓天霖向相對人借款
    3,460,000元後，未按期繳納本息，已喪失期限利益，為此
    聲請准予拍賣抵押物。並提出他項權利證明書、不動產登記
    簿謄本、抵押權設定契約書、貸款契約等影本為證。
三、抗告意旨略以：上開不動產係抗告人維持其生活所必需，依
    強制執行法第122條不得強制執行，又第三人韓天霖因被徵
    調服役有給付不能之事由，應適用民法第227條之2及民事訴
    訟法第397條，而有情事變更原則之適用，系爭債務應俟第
    三人韓天霖退伍後再為給付等語。
四、經查，本件原法院依相對人所提上開證物為形式上審查，認
    為系爭抵押權登記之清償期業已屆滿而未受清償，裁定准許
    相對人拍賣抵押物之聲請，核無不合。又本件所執行之客體
    為債務人之不動產，而非債務人對於第三人之債權，核無強
    制執行法第122條規定之適用，抗告人任意擴張解釋法律以
    資抗辯，自非有理。而本件是否有情事變更原則之適用，核
    屬實體法上之爭執，揆諸首揭判例意旨說明，應由抗告人另
    循訴訟途徑以資解決，尚非本件非訟程序所得審究。從而，
    抗告意旨指摘原裁定不當，求予廢棄，為無理由，應予駁回
    。
五、末按非訟事件法中並無參加程序的規定，亦未準用民事訴訟
    法訴訟參加之規定，是非訟程序並無參加程序之制度。是以
    第三人韓天霖於抗告程序中表示參加意旨，容有違誤，併予
    敘明。
六、據上論結，本件抗告為無理由，依非訟事件法第46條、第21
    條第2項、第24條第1項，民事訴訟法第495條之1第1項、第
    449條第1項、第78條，裁定如主文。
中    華    民    國    97    年    9    月    10    日
                  民事庭審判長法  官  李媛媛
                              法  官  林玉珮
                              法  官  王翠芬
以上正本證明與原本無異。
本裁定除以適用法規顯有錯誤為理由，並經本院許可外，不得再
抗告。
如提起再抗告，應於收受送達後10日內向本院提出再抗告狀，並
繳納再抗告費新台幣1000元。
中    華    民    國    97    年    9     月    10    日
                              書記官  林建清


司法院資訊處製作；財團法人民間司法改革基金會備份。
